【裁判字號】    91,勞簡上,4
【裁判日期】    920122
【裁判案由】    給付資遣費
【裁判全文】
臺灣嘉義地方法院民事判決                        九十一年度勞簡上字第四號
    上  訴  人  乙○○
    法定代理人  甲○○
右當事人間請求給付資遣費事件，上訴人對於中華民國九十一年七月十七日本院嘉義
簡易庭九十一年度嘉勞簡字第三號第一審判決提起上訴，本院判決如左：
    主  文
上訴駁回。
第二審訴訟費用由上訴人負擔。
    事  實
甲、上訴人方面：
一、聲明：
  （一）原判決廢棄。
  （二）被上訴人應給付上訴人新台幣（下同）四萬八千二百三十四元，及自民國九
        十年十二月一日起至清償日止，按年息百分之五計算之利息。
二、陳述：除與原審判決書所載者相同茲予引用外，補稱：
  （一）被上訴人與上訴人所簽立第一份契約書既明定工作期間，更要求工程提前完
        成，契約要提前終止之約定，並未明定如工程無法如期完工要續約之約定，
        即表示此工作為非繼續性，是為定期契約，惟就兩造所簽立之第二份契約言
        ，二份契約相加已符合勞動基準法第九條、第十條之規定，並應依勞動基準
        法第十七條規定發給資遺費用，且為嘉義縣政府社會局多次協調，並函文表
        示兩造間為不定期勞動契約，故認定被上訴人應給付資遺費。
  （二）被上訴人係以環保工程為本業，且該公司尚有澄清湖淨水廠、高雄捷運工程
        等工作在進行，並有其他國內外環保工程在承攬，卻不留用技術純熟之人員
        ，而斷然解聘上訴人，實屬一種變相違法手段，也是規避企業應盡之基本社
        會責任。又行政院勞工委員會八十九年三月三十一日台八十九年勞資二字第
        ○○一一三六二號函為避免企業濫用「定期契約」特別採取嚴格性之規定，
        以避免雇主對受雇人力之濫用，凡從事公司本業的工作人員，不得以「定期
        勞動契約」來約束，於實務上認定工作職務是否為繼續性，就企業內同一工
        作是否有不定期及定期契約工同時從事該相同工作，如有之，應視為有繼續
        工作之認定，亦為相同之看法。
  （三）被上訴人與訴外人中國鋼鐵股份有限公司（以下簡稱中鋼公司）所簽訂之人
        力服務合約，只是公司間相互之約定，上訴人無從得知，亦不能認定被上訴
        人沒有再從事其他環保工程之承攬。
三、證據：除援用原審之立證方法外，補提行政院勞委會函影本一份、嘉義縣政府函
    影本三份、從業人員出勤紀錄及薪給清單影本四份、離職證明書影本一份為證。
乙、被上訴人方面：
一、聲明：求為判決如主文所示。
二、陳述：除與原審判決書所載者相同茲予引用外，補稱：
  （一）被上訴人於八十九年七月一日與中鋼公司簽訂「嘉義縣鹿草垃圾資源回收廠
        興建工程試車人力服務合約」，就中鋼公司向行政院環境保護署（下稱環保
        署）承攬興建之「嘉義縣鹿草垃圾資源回收廠全廠設備」，在興建完成但未
        經環保署驗收前，由被上訴人提供試車、操作及維護工作支援人力，始與上
        訴人簽訂「特定性工作人員定期僱用契約」，僱用上訴人從事被上訴人承攬
        之「鹿草垃圾資源回收廠試車案」之試車工作。被上訴人僱用上訴人等人之
        目的，係於僱用後支援中鋼公司，於僱用期間內之全部人力均歸中鋼公司指
        揮監督而從事試車工作，並非由被上訴人自中鋼公司次承攬試車工作，再僱
        用上訴人等人直接從事次承攬工作，是以提供「人力試車服務」予中鋼公司
        非被上訴人所營之業務範圍。
  （二）又依被上訴人與中鋼公司訂立之上開人力服務合約第三條第二款之約定：「
        本合約服務期間為支援人員報到起至嘉義縣鹿草垃圾資源回收廠興建工程之
        業主行政院環境保護署完成全廠驗收止，預計十個月。」，但因該工程無法
        於預計十個月內完成驗收，兩造於原訂契約屆滿前，同意將定期契約之僱用
        期間延長之，俾利從事同一但未完成之特定性工作。嗣經中鋼公司於九十一
        年十一月六日通知，該工程將於九十年十一月三十日完成正式驗收工作，並
        於九十年十二月一日零時起移交予嘉義縣政府，結束相關「試車人力服務合
        約」之工作，被上訴人遂於九十年十一月八日通知上訴人，將於九十年十一
        月三十日結束試車工作之特定性工作定期契約。上訴人所從事之工作為嘉義
        縣鹿草垃圾資源回收廠興建工程驗收前之試車工作，該工作於驗收完成後便
        已完成，核該工作之性質，確實為非繼續性之工作，兩造間之僱用契約雖有
        延長，仍應屬特定性工作之定期契約，依勞動基準法第十八條第二項之規定
        ，上訴人不得向被上訴人請求給付資遣費。
三、證據：援用原審之立證方法。
丙、本院依職權調閱本院九十一年度嘉勞簡字第六號、九十一年度勞簡上字第六號給
    付資遣費案卷。
    理      由
一、本件上訴人主張：其自八十九年九月十五日起至九十年九月十四日止，受雇於被
    上訴人擔任「鹿草垃圾資源回收廠試車」技術員，因被上訴人表示工作尚未完成
    ，兩造同意延長工作期間至九十年十一月三十日止，屬於定期契約屆滿後有繼續
    工作之性質，依勞動基準法第九條第二項之規定，應視為不定期契約。又兩造間
    勞動契約已經終止，上訴人前後工作年資應合併計算，依照勞動基準法第十七條
    規定，被上訴人應發給上訴人資遣費四萬八千二百三十四元（至於原審駁回上訴
    人依侵權行為之法律關係，請求被上訴人給付十一萬五千七百六十一元暨利息之
    部分，上訴人未聲明不服，已告確定）等語。
二、被上訴人則以：其係因與中鋼公司訂有人力服務合約，提供中鋼公司試車、操作
    及維護工作支援人力，始僱用上訴人等人，其與中鋼公司間之合約訂有十個月之
    期限，其後因無法如期完成，始再與上訴人續約，兩造間訂立之僱用契約，其性
    質屬特定性定期契約，該契約於九十年十一月三十日期滿而終止，依勞動基準法
    第十八條第二款規定，上訴人不得向被上訴人請求資遣費等語，資為抗辯。
三、上訴人主張受雇於被上訴人擔任「鹿草垃圾資源回收廠試車」技術員，工作期間
    自八十九年九月十五日起至九十年九月十四日止，嗣因工作尚未完成，兩造於九
    十年七月三十一日同意延長工作期間至九十年十一月三十日止之事實，業據上訴
    人於原審提出僱用契約、僱用續約書、離職證明書各一份為證，並為被上訴人所
    不爭執，堪信上訴人此部分主張為真實。上訴人主張兩造間之僱用契約屬繼續性
    不定期契約，兩造間之勞動契約既已終止，依勞動基準法第十七條之規定，被上
    訴人應發給資遣費等語，被上訴人則抗辯兩造間之僱用契約屬特定性定期契約，
    依同法第十八條之規定，上訴人不得請求資遣費等語。則本件應審究之主要爭點
    ：在於兩造所訂立之僱用契約究為「定期契約」抑為「不定期契約」？
四、按勞動契約，分為定期契約及不定期契約。臨時性、短期性、季節性及特定性工
    作得為定期契約；有繼續性工作應為不定期契約。定期契約屆滿後，有左列情形
    之一者，視為不定期契約：１勞工繼續工作而雇主不即表示反對意思者。２雖經
    另訂新約，惟其前後勞動契約之工作期間超過九十日，前後契約間斷期間未超過
    三十日者。前項規定於特定性或季節性之定期工作不適用之。勞動基準法第九條
    定有明文。所謂「特定性工作」，依勞動基準法施行細則第六條第四款規定，係
    指可在特定期間完成之非繼續性工作。其工作期間超過一年者，應報請主管機關
    核備。查：兩造所訂僱用契約（全名為中宇環保工程股份有限公司特定性工作人
    員定期僱用契約）及僱用契約續約書（全名為特定性工作人員僱用契約續約書）
    ，均於契約之首特別明定：被上訴人僱用上訴人為承攬「鹿草垃圾資源回收廠試
    車案」特定性定期契約人員，且於僱用契約第二條約定上訴人工作項目為：參與
    被上訴人承攬之「鹿草垃圾資源回收廠試車案」試車工作。而該試車案係被上訴
    人向中鋼公司承包而來，依被上訴人與中鋼公司簽訂之「嘉義縣鹿草垃圾資源回
    收廠興建工程試車人力服務合約」第三條第二款約定：本合約服務期間為支援人
    員報到起至嘉義縣鹿草垃圾資源回收廠興建工程之業主行政院環境保護署完成全
    廠驗收止，預計十個月，嗣九十年十一月六日中鋼公司以備忘錄方式，通知被上
    訴人有關雙方簽訂之「嘉義縣鹿草垃圾資源回收廠興建工程試車人力服務合約」
    相關服務工作至九十年十一月三十日二十四時止等情，有被上訴人提出之僱用契
    約、嘉義縣鹿草垃圾資源回收廠興建工程試車人力服務合約、中鋼公司備忘錄各
    一份附於原審卷可參。又證人即行政院環保署垃圾焚化廠興建工程處幫工程司孫
    大可於九十一年度嘉勞簡字第六號案件審理時到庭結證稱：鹿草垃圾資源回收廠
    興建工程是由中鋼公司及日商共同承攬，該工程係於九十年十一月二十六日驗收
    完成，試車時間自九十年二月十二日起至同年十一月二十六日驗收完成止，驗收
    之後不會再請承攬人試車等語；證人即嘉義縣鹿草垃圾資源回收廠廠長林春煌亦
    於該案審理時結證稱：中鋼公司試車完成後即辦理移交，由達和環保服務股份有
    限公司負責實際營運，移交之後即正式營運，不需要再試車等語（見九十一年度
    嘉勞簡字第六號九十一年四月三十日、同年六月四日言詞辯論筆錄）。足見資源
    回收廠經行政院環境保護署驗收完成後，被上訴人向中鋼公司承作之工作，業已
    告一段落，上訴人受雇於被上訴人從事之試車工作亦即結束，被上訴人並未負責
    資源回收廠之實際營運，則本件上訴人受僱擔任之工作性質，應屬於可在特定期
    間內完成之非繼續性工作。
五、又查，被上訴人所營事業包括環境保護工程（水回收及處理、空氣污染防治、噪
    音防制、廢棄物資源化及處理、焚化）設備之規劃、設計、製造、按裝、維護及
    操作、管理業務等，有其提出之公司變更登記表一份附於原審卷可憑。而被上訴
    人僱用上訴人參與被上訴人承攬之「鹿草垃圾資源回收廠試車案」試車工作，固
    可解釋包括於被上訴人所營事業範圍內，惟依公司法第十五第一項之規定，公司
    不得經營登記範圍以外之業務，是以公司登記所營事業常較公司實際上所繼續不
    斷從事之事業為廣，公司是否繼續經營該類事業而需僱用該類員工，自應以是否
    實際從事該類事業為準。被上訴人主張試車並非其主要業務，亦無固定員工從事
    試車工作，之前承做類似工作僅高雄岡山之焚化爐而已，且提供試車人力服務工作並
    非其公司之重要工程契約，其八十九年度營業收入為十八億四千六百九十五萬三千元
    ，其中提供鹿草垃圾資源回收廠試車工作支援人力之營業收入，僅六百六十一萬五千
    元，占其當年度營業收入百分之０．三六、其九十年度營業收入為十五億零六十九萬
    二千元，提供上開試車工作支援人力之營業收入為二千四百二十二萬元三千元，占其
    公司當年度營業收入百分之一．六一，有其於九十一年度嘉勞簡字第六號提出之公司
    重要契約一覽表、最近五年度損益表各一份為證（見該案第一百六十頁至第一百六十
    四頁），並為上訴人所不爭執，堪信屬實。果爾，提供試車人力服務並非被上訴人繼
    續從事之事業，縱依企業永續經營之原則，亦不能強求被上訴人與上訴人等人就試車
    之工作訂立繼續性之契約。被上訴人辯稱：僱用上訴人所從事之上開工作為非繼續性
    之工作等語，應屬可採。
六、兩造訂立之僱用契約原自八十九年九月十五日起至九十年九月十四日屆滿，屬於
    定有期限之契約。惟於屆滿前，雙方於九十年七月三十一日同意延長工作期間至
    九十年十一月三十日止，契約已於九十年十一月三十日終止之事實，已見前述，
    兩造雖延長工作期間，惟仍屬有確定期限，兩造間之勞動契約仍屬定期契約。至
    於勞動基準法施行細則第六條第二項固規定特定性工作之期間超過一年者，應報
    請主管機關核備，惟並未規定未報請核備者，即應視為不定期契約，故縱兩造延
    長工作期間後，工作期間已超過一年而未報請主管機關核備，亦不當然即應視為
    不定期契約（最高法院八十七年度台上字第二五七八號判決參照）。又本件兩造
    間之僱用契約係因工作未完成，兩造明白表示同意延長工作期間，並非在上訴人
    繼續工作，被上訴人未表示反對意思之情形下，自動延長契約期間。故兩造合意
    延長工作期間之行為，與上開勞動基準法第九條第二項第一款規定之情形不同，
    仍不能視為不定期契約。其次，縱認兩造於九十年七月三十一日所為之續約係另
    定新約，惟上訴人擔任「鹿草垃圾資源回收廠試車案」試車工作，於試車驗收完
    成後，工作即結束，兩造間勞動契約顯屬特定性定期契約，亦如前述，上訴人徒
    言雙方延長工作期間，屬於不定期契約云云，亦無足採。又上訴人所引行政院
    勞工委員會八十九年三月三十一日台八十九年勞資二字第○○一一三六二號函，
    係說明行政機關歷來對於從事非繼續性工作之定期契約工採嚴格性之解釋，並針
    對「非繼續性工作」之意義，予以說明；嘉義縣政府九十一年府社勞字第七四
    七號號函，認定本件兩造所簽訂之勞動契約屬不定期勞動契約云云，又與上開說
    明不符，則前開函文均尚不得採為有利上訴人之認定，併予敘明。
七、綜上所述，兩造間勞動契約屬於特定性定期契約，而非繼續性定期契約，該契約
    於九十年十一月三十日期滿而終止，有上訴人提出之離職證明書一份在卷可憑，
    依勞動基準法第十八條第二款定期契約期滿離職者，勞工不得向雇主請求給付資
    遣費之規定，上訴人自不得向被上訴人請求給付資遣費。原審為上訴人敗訴之判
    決，於法並無不合，上訴意旨仍執前詞指摘原判決不當，求予廢棄改判，為無理
    由，應駁回其上訴。
八、據上論結，本件上訴為無理由，依民事訴訟法第四百三十六條之一第三項、第四
    百四十九條第一項、第七十八條，判決如主文。
中      華      民      國    九十二    年      一      月    二十二    日
~B臺灣嘉義地方法院民事第二庭
~B    審判長法官  林以長
~B    法      官  黃渙文
~B    法      官  唐淑民
右為正本係照原本作成。
本判決不得上訴。
中      華      民      國    九十二    年      一      月    二十二    日
~B    書  記  官  林金福


司法院資訊處製作；財團法人民間司法改革基金會備份。
